臺灣高等法院民事判決　　　　　　　　　　　　　　九十二年度重上字第五五三號
　　上　訴　人　世峰股份有限公司
　　法定代理人　黃峰山
　　訴訟代理人　謝曜焜律師
　　　　　　　　洪堯欽律師
　　　　　　　　張景源律師
　　被 上訴 人　台新國際商業銀行股份有限公司
　　法定代理人　蔡孟峰
　　訴訟代理人　蔡奮鯨律師
　　　　　　　　徐秀鳳律師
右當事人間請求清償借款事件，上訴人對於中華民國九十二年九月二十四日臺灣臺北
地方法院九十二年度重訴字第一一二一號第一審判決提起上訴，本院於中華民國九十
三年七月十四日言詞辯論終結，判決如下：
    主      文
上訴駁回。
第二審訴訟費用由上訴人負擔。
    事實及理由
一、本件上訴人於民國九十三年四月十三日以書狀聲請對訴外人懋邦科技股份有限公
    司（下稱懋邦公司）為訴訟告知（見本院卷第七二至七四頁），經本院將告知訴
    訟書狀繕本分別於同年四月二十七日及五月三日送達於台北市○○○路三三巷十
    二號五樓，及寄存送達於桃園縣政府警察局平鎮分局平鎮派出所，並通知懋邦公
    司於同年六月九日準備程序期日到庭，惟懋邦公司未於該期日到場陳述意見，且
    未聲明參加訴訟，依民事訴訟法第六十七條規定，視為於得參加時已參加於訴訟
    ，合先敘明。
二、被上訴人主張：
（一）懋邦公司於九十一年九月四日向被上訴人申請國內應收帳款受讓管理業務，被
      上訴人同意以債權受讓承購方式，受讓懋邦公司對其特定買方基於買賣契約、
      勞務契約或其他債權契約等於一定清償日給付一定金錢之應收帳款債權。嗣經
      選定該特定買方即上訴人後，由懋邦公司將其對上訴人之應收帳款債權（下稱
      系爭債權）讓與被上訴人，懋邦公司並於九十一年九月十日將此債權讓與事實
      通知上訴人。懋邦公司自九十一年九月四日起至同年月二十三日止，陸續售與
      上訴人訂購之「ＩＣ控制板」，買賣價金為新台幣（以下同）三千八百二十一
      萬二千八百二十五元，約定付款日為每月出貨之月起七十五日（原為九十一年
      十二月二十日延至九十二年一月五日）。嗣懋邦公司復自九十一年十一月一日
      起至同年月二十二日止，陸續將「積體電路」分七筆出貨與上訴人，買賣價金
      為二千六百一十四萬零七百零四元，約定付款日為九十二年三月五日。惟上訴
      人屆期未給付上述貨款，被上訴人除就上訴人之存款十萬八千三百六十三元抵
      沖價金外，上訴人尚有六千四百三十五萬三千五百二十九元之貨款及利息未付
      ，爰依債權讓與及買賣之法律關係，請求上訴人給付上開款項。
（二）懋邦公司向被上訴人申請辦理國內應收帳款受讓管理業務，約定應收帳款之受
      讓管理，以被上訴人出具管理同意書經懋邦公司承諾時成立，懋邦公司應於合
      約有效期間內交付其所有應收帳款資料予被上訴人，供被上訴人選定買方；買
      方選定後，由被上訴人出具管理同意書予懋邦公司，懋邦公司則將所有經選定
      之買方因銷貨或供勞務等取得之所有應收帳款債權（含現在及將來發生）讓與
      被上訴人，故雖名為應收帳款受讓管理合約（下稱系爭管理合約書），惟實際
      上於被上訴人出具管理同意書，經懋邦公司承諾時，對於特定買方之債權讓與
      契約即告成立。被上訴人於九十一年九月四日出具管理同意書（下稱本件管理
      同意書），選定上訴人為特定買方，是被上訴人主張懋邦公司業將其對上訴人
      現在及將來應收買賣帳款讓與被上訴人，洵屬有據。
（三）債權讓與非法定要式行為，依系爭管理合約書之約定，亦無必須以一定方式為
      債權讓與之意思。系爭管理合約書就懋邦公司對特定買方應收帳款債權之讓與
      ，係約定於被上訴人選定買方，出具管理同意書經懋邦公司承諾時成立，並未
      約定該債權讓與須以一定方式為之，上訴人主張系爭債權之讓與須以一定方式
      為之，顯有誤會。退而言之，即令系爭債權之讓與應完成一定方式，被上訴人
      亦確實依系爭管理合約書約定於九十一年九月四日出具本件管理同意書於懋邦
      公司，而經懋邦公司同日回簽承諾，系爭債權業已讓與被上訴人。
（四）依系爭管理合約書第一條第二款之約定，選定買方後，由被上訴人出具管理同
      意書予懋邦公司，懋邦公司應將對所有經選定之買方因銷貨或提供勞務等取得
      之所有應收帳款債權（含現有及將來發生，且不論該等應收帳款債權是否為被
      上訴人所核准額度內之帳款債權）讓與被上訴人。而懋邦公司於九十一年九月
      十日寄發上訴人之存證信函中亦明確指明自九十一年八月十六日交貨發票日起
      至被上訴人通知上訴人停止應收帳款受讓管理合約日止，懋邦公司對上訴人之
      所有應收帳款債權將全數轉移予被上訴人，懋邦公司轉讓與被上訴人者乃對上
      訴人包含現有及將來所有之應收帳款債權，並未特定範圍；至本件管理同意書
      除選定買方（按買方選定經懋邦公司承諾時為債權讓與成立時）外，其餘關於
      交易商品、交易條件之設定，乃在決定被上訴人對懋邦公司之授信範圍，而非
      決定債權讓與之範圍，此由本件管理同意書尚約定利率、手續費率等項目，及
      系爭管理合約書第一條第一項第二款註明讓與之應收帳款債權（含現有及將來
      發生，且不論該等應收帳款債權是否為被上訴人所核准額度內之帳款債權），
      即明所讓與之債權與核准授信額度之債權係屬兩事，不容混為一談。
（五）又債權之讓與，依民法第二百九十七條第一項之規定，雖須經讓與人或受讓人
      通知債務人，對債務人始生效力，惟此項通知乃觀念通知，不以債務人之承諾
      為必要，且不拘形式，以言詞或文書為之均無不可。懋邦公司於九十一年九月
      十日除通知與被上訴人成立系爭管理合約書外，並將其對上訴人自九十一年八
      月十六日交貨發票日起至被上訴人通知應收帳款管理合約之日止，對上訴人所
      有應收帳款債權全數轉移予被上訴人，明顯為債權讓與之通知，懋邦公司於函
      末要求上訴人將應付款項匯至懋邦公司在被上訴人之帳戶內，僅係通知給付之
      方法，並不影響債權讓與之效力。上訴人另辯以債權讓與之通知應以債權已有
      讓與為前提，懋邦公司既尚未將選定之債權讓與被上訴人，該存證信函雖通知
      債權讓與，並不生債權讓與之效力等語。然系爭債權讓與之內容為懋邦公司對
      上訴人含現有、將來所生全部應收帳款債權，並未以本件管理同意書之選定為
      讓與範圍，已如前述，則上訴人上揭之主張，自不可採。
（六）上訴人對懋邦公司所為之清償不得對抗被上訴人：
  １、債權之讓與，經讓與人或受讓人通知債務人後即生讓與之效力，此時讓與人之
      原債權應隨同移轉於受讓人，依民法第二百九十七條第一項規定之反面解釋，
      若經讓與人或受讓人通知債務人，對於債務人即發生效力，此項通知如未經合
      法撤銷，債務人自受債權讓與之通知時起，僅得以受讓人為債權人，不得再向
      讓與人為清償或其他免責之行為。又債權讓與人已將債權讓與通知債務人者，
      非經受讓人之同意不得撤銷，民法第二百九十八條第二項亦定有明文。懋邦公
      司固曾於九十一年九月二十六日通知上訴人將自九十一年八月一日起往來之應
      收帳款電匯至中國商業銀行松南分行及第一銀行汐止分行懋邦公司帳戶內，惟
      懋邦公司早於九十一年九月四日將債權讓與被上訴人，並將讓與事實通知上訴
      人，依前開說明，懋邦公司對上訴人之債權即隨同移於被上訴人，該讓與通知
      ，非經被上訴人之同意，不得撤銷，上訴人縱依前開函件對懋邦公司為清償，
      對於被上訴人自不生效力。
  ２、上訴人辯以懋邦公司雖得將將來之債權讓與被上訴人，但因ＩＣ控制板、積體
      電路等產品所生債權分別發生於九十一年九月十九日、二十七日及同年十二月
      五日，各該債權之讓與亦各自該日起始發生效力，故懋邦公司於九十一年九月
      十日所為債權讓與之通知，上訴人不受拘束，上訴人係遲至本件起訴狀繕本收
      受時始悉債權讓與，然上訴人早於九十一年九月二十六日已依懋邦公司指示將
      系爭價金清償完畢，自不須再對被上訴人負清償之責等語。然債權之讓與，非
      經讓與人或受讓人通知債務人，對於債務人不生效力。民法第二九七條第一項
      前段定有明文，反面言之，如已通知債務人即對債務人發生效力，債務人自應
      受其拘束。故上訴人既認將來之債權得先為讓與，而懋邦公司嗣後並已為讓與
      之通知且送達上訴人，則該讓與通知自得拘束上訴人；又該項通知依同法第二
      九八條第二項規定，非經受讓人同意，不得撤銷，故上訴人亦不得以懋邦公司
      為讓與通知後之另一次通知，乃至依該通知所為之清償對抗被上訴人。
  ３、上訴人另辯以本件尚有表見代理之適用，惟懋邦公司於九十一年九月四日發予
      上訴人之存證信函末載明請將貨款匯至懋邦公司在被上訴人所設帳戶，乃對給
      付方法之指示，既非被上訴人所寄發，更無被上訴人授權懋邦公司為受領清償
      代理人之意思，且綜觀全函，亦無任何關於懋邦公司代理被上訴人收受帳款之
      意旨，被上訴人自無所謂表示反對可言。準此，本件與表見代理之情形亦完全
      不同。
三、上訴人辯以：
（一）懋邦公司與被上訴人間無系爭債權讓與之合意，系爭債權買賣及讓與契約尚未
      成立；且縱有系爭債權讓與之合意，但依系爭管理合約書之約定，系爭債權之
      讓與必須以出具管理同意書之方式為之，即必須以本件管理同意書之記載來決
      定懋邦公司債權讓與之範圍：
  １、依系爭管理合約書前言之記載，系爭管理合約書係被上訴人同意以債權承購方
      式向懋邦公司受讓該公司對某一買受人（合約內尚未特定）基於買賣契約、勞
      務契約或其它債權契約得向買受人請求一定清償日給付一定金錢之應收帳款債
      權，易言之，其目的係被上訴人向懋邦公司購買該公司對某一債務人之應收帳
      款債權，但於簽立系爭管理合約書之當時，因買受債權之請求對象及金額均未
      確定，故該合約書至多僅屬於預約性質，尚非債權買賣及讓與契約之本約。
  ２、依系爭管理合約書約定之文義，被上訴人須就懋邦公司所提供之應收帳款資料
      ，選定買方及應收帳款債權，並出具管理同意書予懋邦公司，經懋邦公司承諾
      時，債權買賣之標的始存在，債權買賣及讓與契約方成立，懋邦公司始須將被
      上訴人所選定買方之該筆（或數筆）應收帳款債權讓與被上訴人。故在被上訴
      人出具管理同意書選定買方及債權，並經懋邦公司承諾前，懋邦公司與被上訴
      人間尚無債權讓與之合意，債權買賣及讓與契約尚未成立。退而言之，懋邦公
      司與被上訴人縱有債權讓與之合意，然渠等已約定關於債權讓與之方式，即必
      須以被上訴人出具管理同意書，經懋邦公司承諾方能成立，足見債權讓與契約
      已約定必須用一定之方式。故縱使被上訴人公司與懋邦公司就某債權有讓與之
      合意，但如未以上開出具管理同意書方式為之者，依民法第一百六十六條之規
      定，在該方式未完成前，推定其契約不成立。
  ３、懋邦公司讓與被上訴人公司之債權係以被上訴人所出具並經懋邦公司承諾之管
      理同意書內所選定之債權為準，非該管理同意書所選定之債權，即非懋邦公司
      依系爭管理合約書及本件管理同意書所讓與之債權。則本件關於懋邦公司與被
      上訴人間之債權讓與，必須以出具管理同意書之方式為之，且必須以該管理同
      意書之記載來決定懋邦公司債權讓與之範圍。被上訴人主張其與懋邦公司間之
      債權讓與並未約定須以一定方式為之，及系爭債權讓與之內容為懋邦公司將其
      對上訴人含現有、將來所生全部應收帳款債權轉讓與被上訴人，並未以管理同
      意書特定讓與之範圍等語，顯與系爭管理合約書之文義不符。
（二）系爭債權非本件管理同意書所選定之債權：
      被上訴人於九十一年九月四日出具本件管理同意書選定同意受讓之債權，並於
      同日獲懋邦公司之同意回簽。本件管理同意書該所選定之買方雖為上訴人，但
      其上復明白記載債權之內容係交易條件為９０天Ｔ／Ｔ，交易商品為ＡＤＳＬ
      ，受讓管理額度為六千二百五十萬元之債權，顯然所選定之債權係一特定之債
      權，至為明顯。然被上訴人係起訴請求懋邦公司出售ＩＣ控制板及積體電路等
      產品而對上訴人公司之價金債權，並非本件管理同意書所選定之懋邦公司因出
      售ＡＤＳＬ予上訴人公司所生之價金請求權，懋邦公司與被上訴人迄未依其所
      約定之出具管理同意書方式完成系爭債權之讓與，更遑論懋邦公司有何同意讓
      與系爭債權之承諾，亦即迄今未由被上訴人出具管理同意書為系爭債權之選定
      ，則依民法第一百六十六條之規定，懋邦公司與被上訴人間之系爭債權讓與契
      約應推定為不成立。
（三）系爭債權在上訴人對懋邦公司清償前，懋邦公司尚未轉讓與被上訴人：
  １、縱認懋邦公司與被上訴人公司關於系爭債權之讓與契約已成立，然出具管理同
      意書並經懋邦公司承諾，僅係使債權讓與行為具備成立要件而已。債權讓與契
      約成立後，懋邦公司尚須履行債權讓與之行為，始生債權讓與之效力，被上訴
      人始取得該債權。易言之，懋邦公司於收受管理同意書後，尚應將被上訴人所
      選定之上開債權讓與被上訴人，該債權讓與契約方屬成立，被上訴人始取得該
      債權。而懋邦公司並未於被上訴人出具本件管理同意書予懋邦公司後，另為讓
      與債權之行為，則被上訴人所選定之債權，顯尚未生債權讓與之效力。至於本
      件管理同意書左下角「回簽」欄中雖記載「本公司確定已接獲並同意台新銀行
      上項國內應收帳款管理同意書之約定，特此證明」等語，但其表示之意思有二
      ：一為懋邦公司已收到本件管理同意書，二為懋邦公司同意被上訴人於本件管
      理同意書上段之內容。再觀上段之內容，係對於所選定之債權之描述及上訴人
      提供之放款條件，無一與懋邦公司讓與債權之意思表示有關，被上訴人據本件
      管理同意書主張懋邦公司已讓與債權，顯與事實不符。
  ２、依被上訴人提出之應收帳款讓與明細表所載，懋邦公司係分別於九十一年九月
      十九日、二十七日及同年十二月五日始將其對上訴人公司因出售ＩＣ控制板、
      積體電路等產品所生之債權讓與被上訴人各三千六百零一萬九千零二元、二百
      十九萬三千八百二十三元、二千六百十四萬七百零四元讓與被上訴人。易言之
      ，上開三筆債權係分別於上述日期始有讓與之行為發生，是各該債權之讓與亦
      各自該日起始發生效力。故懋邦公司雖於九十一年九月十日為債權讓與之通知
      ，但斯時尚無債權讓與之事實發生，上訴人公司亦仍不受拘束。而上訴人係遲
      至九十二年一月十九日收受本件起訴狀繕本之送達時始知悉懋邦公司將系爭債
      權讓與被上訴人之事實，然上訴人公司早於九十一年十二月二十四日前，即已
      依懋邦公司之指示將系爭價款清償完畢，則上訴人對懋邦公司之清償仍屬有效
      ，自不須再對被上訴人負清償之責。
（四）懋邦公司九十一年九月十日寄發上訴人之存證信函並非債權讓與之通知，縱係
      債權讓與之通知，該通知亦不生效力：
      懋邦公司於九十一年九月十日寄發上訴人之存證信函，僅係其告知上訴人要求
      將貨款匯至其於被上訴人所開設之帳戶而已，因其已與被上訴人成立系爭管理
      合約書，原判決就此認定該存證信函係所謂債權讓與之通知，誠屬違誤，此觀
      諸該存證信函要求上訴人匯款帳戶之戶名仍為懋邦公司並非被上訴人，即知其
      並未涉及債權主體之變更，再觀諸懋邦公司於同年月二十六日再度來函告知上
      訴人，將上揭同一筆貨款轉匯至中國商銀及第一銀行即可推知，懋邦公司前後
      二封存證信函，均只係通知上訴人將貨款匯至其開設於何銀行之何帳戶或其變
      更而已，並未告知債權主體之變更，因此，無論懋邦公司或台新銀行均未合法
      告知債權讓與之事實。縱懋邦公司上開存證信函係債權讓與之通知，然債務人
      雖於收受債權讓與通知之時須受債權讓與之拘束，但仍應以債權已有讓與為前
      提，將來債權之讓與固非法所不許，惟亦以讓與人有讓與之事實為必要。故倘
      讓與人與受讓人間就某將來債權尚無讓與之事實，縱該將來債權之債務人已收
      受讓與之通知，亦不受拘束。懋邦公司雖於九十一年九月十日向上訴人公司寄
      發存證信函為現在及將來債權讓與之通知，惟在當時，懋邦公司與被上訴人公
      司就系爭債權之讓與契約尚不成立，則上訴人雖於九十一年九月十一日收受該
      通知函，亦不受拘束，被上訴人尚不得向上訴人為本件之請求。
（五）上訴人對懋邦公司所為之清償，仍得對抗被上訴人：
      債權人之代理人如有代為受領清償之權限者，則其受領即足使債務人發生清償
      之效力；又在無代理權而表示為債權人之代理人之情形，若具備民法第一百六
      十九條表見代理之要件時，債務人仍得對債權人本人主張其向表見代理人所為
      之清償為有效。縱認系爭債權於九十一年九月十日懋邦公司寄發存證信函前已
      有效讓與被上訴人，該存證信函之副本收受者為被上訴人，其內容表示「所有
      到期之應收帳款請電匯至台新國際商業銀行台北分行，戶名：懋邦科技股份有
      限公司，帳號：00000000000000」，按債權讓與後，經懋邦公
      司將讓與事實通知上訴人後，對上訴人即生效力，被上訴人立即因懋邦公司之
      通知而對上訴人享有債權，於此情形下，上訴人僅得對被上訴人清償，未經指
      示不得將款項交與被上訴人以外之任何第三人。而該存證信函既指示上訴人將
      款項匯入懋邦公司之帳戶，已非債權人之懋邦公司又得收取款項，則懋邦公司
      顯係代理被上訴人收取款項，此舉顯可證明被上訴人已授權懋邦公司為其受領
      清償之代理人，則上訴人嗣後向懋邦公司為清償，自對被上訴人發生效力。又
      即使認被上訴人並未授予懋邦公司受領清償之代理權，然懋邦公司上開指示行
      為，不啻為懋邦公司代理被上訴人收受帳款之表示，而被上訴人收受該存證信
      函副本後，復未為任何反對之表示，則懋邦公司之行為即已具備民法第一百六
      十九條所定表見代理之要件，依上揭說明，上訴人對表見代理人即懋邦公司為
      系爭債務之清償，對被上訴人仍發生效力。
四、本件經原法院判決上訴人應給付被上訴人六千四百三十五萬三千五百二十九元，
    及其中三千八百二十一萬二千八百二十五元自九十二年一月十九日起，另二千六
    百十四萬零七百零四元自九十二年三月六日起，均至清償日止，按週年利率百分
    之五計算之利息，並為准免假執行之宣告。上訴人上訴聲明不服，聲明為：（一
    ）原判決廢棄；（二）被上訴人在第一審之訴及假執行之聲請均駁回。被上訴人
    則聲明：上訴駁回。
五、兩造不爭之事實：
    上訴人確曾接獲懋邦公司於九十一年九月十日所寄發台北光復郵局（台北八六支
    局）第六七五號存證信函；而懋邦公司於九十二年一月五日對上訴人有應收貨款
    債權三千八百二十一萬二千八百二十五元，於同年三月五日有應收貨款債權二千
    六百十四萬零七百零四元等情，有上開存證信函及其收據（見原審卷第十四至十
    六頁、本院卷第五六至五七頁）、應收帳款讓與明細表三紙、發票及懋邦公司出
    貨單（見原審卷第十七至五○頁）在卷可憑，且為兩造所不爭執（見本院卷第一
    ○五頁之九十三年六月九日準備程序筆錄），堪信此部份之事實為真正。
六、本件經本院於九十三年一月十四日與四月二十一日與兩造整理並協議簡化之爭點
    為：（見本院卷第四一至四二頁及第八四至八五頁之準備程序筆錄）
（一）懋邦公司有無將其對上訴人之債權讓與被上訴人？
  １、依系爭管理合約書之約定，系爭債權之讓與是否必須且已經依一定方式為之？
  ２、系爭債權是否應為本件管理同意書所列之債權？
  ３、系爭債權在上訴人對懋邦公司清償前，懋邦公司是否已轉讓與被上訴人？
（二）懋邦公司於九十一年九月十日寄發上訴人之存證信函是否係債權讓與之通知？
      如係債權讓與之通知，該通知是否生效？
（三）如認為懋邦公司業將其對上訴人之債權讓與被上訴人，並將債權讓與之事實通
      知上訴人，則懋邦公司得否將未發生之債權讓與被上訴人？上訴人對懋邦公司
      所為之清償，得否對抗被上訴人？
七、茲分述之如下：
（一）懋邦公司有無將其對上訴人之債權讓與被上訴人？
  １、依系爭管理合約書之約定，系爭債權之讓與是否必須且已經依一定方式為之？
    (1)按債權讓與係以移轉特定債權為標的之準物權契約，其性質為諾成、不要式之
      契約，惟基於契約自由原則之方式自由，當事人自得自由約定契約之方式，在
      該方式未完成前，依民法第一百六十六條規定，推定其契約不成立。
    (2)依系爭管理合約書前言及第一條第一、二款約定：懋邦公司向被上訴人申請辦
      理國內應收帳款受讓管理業務，經被上訴人同意以應收帳款債權融資／債權受
      讓方式，受讓懋邦公司對其特定買受人基於買賣契約、勞務契約或其他債權契
      約得向買方請求於一定清償日給付一定金錢之應收帳款債權。並約定應收帳款
      之受讓管理，以被上訴人出具管理同意書經懋邦公司承諾時成立，懋邦公司應
      於合約有效期間內交付其所有應收帳款資料予被上訴人，供被上訴人選定買方
      之用；買方選定後，由被上訴人出具管理同意書予懋邦公司，懋邦公司則將所
      有經選定之買方因銷貨或提供勞務等取得之所有應收帳款債權（含現有及將來
      發生，且不論該等應收帳款債權是否為被上訴人所核准額度內之帳款債權）讓
      與被上訴人（見原審卷第九頁）。可知，系爭管理合約係懋邦公司將其對於經
      由被上訴人選定之買方因銷貨或提供勞務所取得之應收帳款（含現有及將來發
      生，且不論該等應收帳款債權是否為被上訴人所核准額度內之帳款債權）之債
      權，讓與被上訴人，於被上訴人出具管理同意書，並經懋邦公司承諾時成立之
      契約，為約定須依一定方式之契約。查被上訴人於九十一年九月四日與懋邦公
      司書立系爭管理合約同日並出具本件管理同意書，選定上訴人為特定買方，懋
      邦公司亦於同日承諾等情，有卷附系爭管理合約書及本件同意書足參（見原審
      卷第九至十三頁），是系爭債權之讓與確已按上揭之約定，完成一定之方式，
      系爭讓與契約業已成立無訛。
  ２、系爭債權是否應為本件管理同意書所列之債權？
      被上訴人受讓懋邦公司之債權，其範圍如何？應否以本件管理同意書所列之債
      權為限？依前開管理合約書之前言定有：被上訴人受讓懋邦公司對其特定買受
      人基於「買賣契約」、「勞務契約」或「其他債權契約」得向買方請求於一定
      清償日給付一定金錢之應收帳款債權。而第一條第二款亦約定：「選定買方後
      ，由被上訴人出具管理同意書予懋邦公司，懋邦公司應將對所有經選定之買方
      因銷貨或提供勞務等取得之所有應收帳款債權（含現有及將來發生，且不論該
      等應收帳款債權是否為被上訴人所核准額度內之帳款債權）讓與被上訴人」等
      語，足見，懋邦公司轉讓與被上訴人之債權，其範疇計有上述前言與第一條第
      二款所述之債權，即以上述之債權為債權讓與之標的，並未有僅以本件管理同
      意書所列之債權為範圍之約定。而本件管理同意書記載之內容，雖另有記載關
      於交易商品之約定（原審卷第一三頁），然該項約定，解釋上應認為係上述系
      爭管理合約書所約定債權讓與標的之一，非因有該項商品之約定，而認債權讓
      與之範圍，僅限於本件管理同意書上所載之交易商品，並因之否定系爭管理合
      約書前言及第一條第二款之約定內容，再參諸該同意書，除有關於交易商品之
      記載外，尚有買受商、交易條件、業務類別、受讓管理額度；墊款額度、墊款
      成數、利率、手續費率及額度到期日等項之約定，是該同意書之作用，應在具
      體化系爭管理合約書未載明之其他約定，例如：買受商係何人、受讓管理額度
      、墊款額度、墊款成數、利率、手續費率及額度等項之約定，以明確雙方約定
      之內容，而非在於以該同意所載之交易商品，排除系爭管理合約書已有關於債
      權標的範圍之約定，況就契約之效力言，該同意書亦未有任何文字排除系爭管
      理合約書關於約定債權標的內容之記載，則依上說明，系爭債權自不應僅侷限
      於本件管理同意書所列之債權。從而，上訴人向懋邦公司購買之「ＩＣ控制板
      」（買賣價金三千八百二十一萬二千八百二十五元），及「積體電路」（買賣
      價金二千六百一十四萬零七百零四元），雖與本件管理同意書所載之交易商品
      ＡＤＳＬ有所不同，然仍屬於懋邦公司因買賣契約取得之所有應收帳款債權，
      符合上開管理合約書之約定內容，得為本件債權讓與之標的。
  ３、系爭債權在上訴人對懋邦公司清償前，懋邦公司是否已轉讓與被上訴人？
      如上（１、２）所述，系爭債權非僅侷限於本件管理同意書所列之債權，且已
      完成一定之方式，是系爭債權於上訴人對懋邦公司清償前，懋邦公司業已轉讓
      與被上訴人甚明。
（二）懋邦公司於九十一年九月十日寄發上訴人之存證信函是否係債權讓與之通知？
      如係債權讓與之通知，該通知是否生效？
  １、按債權讓與契約因讓與人與受讓人間之意思合致而發生債權移轉之效力，此項
      讓與之事實，非必為債務人所知悉，為避免債務人誤為清償，因而蒙受不測之
      損害，自須設有保護規定。民法第二百九十七條第一項規定，債權之讓與，非
      經讓與人或受讓人通知債務人，對債務人不生效力，此項通知之性質為觀念通
      知，但不以債務人之承諾為必要（最高法院二十年上字第五八號判例參照），
      且不拘形式，以言詞或文書為之均無不可。
  ２、查懋邦公司於九十一年九月十日以台北光復郵局（台北八六支局）第六七五號
      寄與上訴人之存證信函，其內容載有：為提昇服務品質，懋邦公司已與被上訴
      人簽訂國內應收帳款「受讓」管理合約，以協助該公司之帳款管理工作。自九
      十一年八月十六日交貨發票日起，至被上訴人通知上訴人終止應收帳款受讓管
      理合約日止，懋邦公司對於上訴人所有應收帳款債權將全數轉移予被上訴人，
      所有到期之應收帳款請匯至被上訴人台北分行，戶名：懋邦公司，帳號：00
      000000000000，若對帳款有任何問題，除與懋邦公司聯繫外，並
      請將相關文件通知被上訴人等語，並將副本寄與被上訴人，此有存證信函附於
      原審卷足憑（見原審卷第十四至十五頁）。依上開存證信函之旨，懋邦公司除
      通知上訴人其已與被上訴人成立應收帳款管理合約外，並將其自九十一年八月
      十六日交貨發票日起，至被上訴人通知上訴人終止應收帳款管理合約之日止，
      對上訴人所有應收帳款債權全數轉移予被上訴人，顯係以該存證信函為債權讓
      與通知之方法，至懋邦公司於函末要求上訴人將應付款項匯至懋邦公司在被上
      訴人之帳戶內，僅係通知給付之方法，並不影響債權讓與之效力。而上訴人亦
      已於同日收受懋邦公司前開通知，此亦有限時掛函件收據足參（見原審卷第十
      六頁），則揆諸首開規定，被上訴人與懋邦公司間所為債權讓與契約，於九十
      一年九月十日對上訴人發生效力。
（三）如認為懋邦公司業將其對上訴人之債權讓與被上訴人，並將債權讓與之事實通
      知上訴人，則懋邦公司得否將未發生之債權讓與被上訴人？上訴人對懋邦公司
      所為之清償，得否對抗被上訴人？
  １、按債權人除依債權之性質或依當事人之特約或債權禁止扣押者，不得為讓與外
      ，得將債權讓與於第三人，民法第二百九十四條定有明文。而債權讓與，又係
      以移轉特定債權為標的之契約，故除前開不得讓與之債權外，對於未發生之債
      權，只要可能、得特定，仍得為讓與之標的。查懋邦公司於九十一年九月四日
      將其對上訴人現在及將來因買賣所生之應收帳款債權讓與被上訴人，其所讓與
      者為懋邦公司在受讓管理合約期限內對上訴人因買賣關係所應收之買賣價金，
      其讓與之標的為懋邦公司對上訴人於一定期限內發生之買賣債權，依前開說明
      ，自非不得為之。
  ２、次按債權之讓與，經讓與人或受讓人通知債務人後即生讓與之效力，此時讓與
      人之原債權應隨同移轉於受讓人；而債權讓與，依民法第二百九十七條第一項
      前段規定之反面解釋，苟經讓與人或受讓人通知債務人，對於債務人，即發生
      效力，此項通知依民法第二百九十八條第二項規定，非經受讓人之同意不得撤
      銷，則債務人自受債權讓與之通知時起，僅得以受讓人為債權人，不得再向讓
      與人為清償或其他免責之行為。查懋邦公司固曾於九十一年九月二十六日通知
      上訴人將自九十一年八月一日起往來之應收帳款電匯至中國商業銀行松南分行
      及一銀汐止分行懋邦公司帳戶內，此有該存證信函足憑（見原審卷第六八頁）
      ，惟懋邦公司於寄發該存證信函時曾於九十一年九月四日將上開債權讓與被上
      訴人，並將讓與事實通知上訴人，且於通知之存證信函上載明：「懋邦公司已
      與被上訴人簽訂國內應收帳款受讓管理合約，以協助該公司之帳款管理工作。
      自九十一年八月十六日交貨發票日起，至被上訴人通知上訴人終止應收帳款受
      讓管理合約日止，懋邦公司對於上訴人所有應收帳款債權將全數轉移予被上訴
      人」等語，已明確記載上訴人自九十一年八月十六日交貨發票日起，至被上訴
      人通知上訴人終止應收帳款受讓管理合約日止，懋邦公司對於上訴人所有應收
      帳款債權將全數轉移予被上訴人，而懋邦公司自九十一年九月四日起至同年月
      二十三日止，對上訴人有ＩＣ控制板貨款三千八百二十萬二千八百二十五元，
      自九十一年十一月一日起至同年月二十二日止有積體電路貨款二千六百一十四
      萬零七百零四元等情，有上訴人不爭執之出貨單及統一發票足憑（見原審卷第
      十七至五○頁），又上訴人係自九十一年十月二十五日始陸續給付貨款予懋邦
      公司（見本院卷第一二一頁），清償日期均係在債權讓與通知即九十一年九月
      十日之後，且被上訴人從未通知上訴人終止應收帳款受讓管理合約，依上說明
      ，懋邦公司對上訴人之債權即已隨同移轉於被上訴人，該讓與通知，非經被上
      訴人之同意，不得撤銷，是上訴人依上述九十一年九月二十六日函件對懋邦公
      司為清償，對於被上訴人自不生效力。
八、綜上所述，被上訴人依債權讓與及買賣之法律關係，請求上訴人給付六千四百三
    十五萬三千五百二十九元，及其中三千八百二十一萬二千八百二十五元自九十二
    年一月十九日起，另二千六百一十四萬零七百零四元自九十二年三月六日起至清
    償日止，按週年利率百分之五計算之利息，為有理由，應予准許。則原審判命上
    訴人如數給付，並為准免假執行之宣告，於法自無違誤。上訴意旨指摘原判決不
    當，求予廢棄改判，為無理由，應予駁回。
九、本件事證已臻明確，兩造其餘之攻擊、防禦方法，核與判決結果不生影響，爰毋
    庸一一論述，併此敘明。
十、據上論結，本件上訴為無理由，依民事訴訟法第四百四十九條第一項、第七十八
    條，判決如主文。
中　　　華　　　民　　　國　　九十三　　年　　　七　　　月　  二十八　　日
                              民事第十六庭
                                  審判長法  官  許  正  順
                                        法  官  翁  昭  蓉
                                        法  官  陳  邦  豪
正本係照原本作成。
如不服本判決，應於收受送達後二十日內向本院提出上訴書狀，其未表明上訴理由者
，應於提出上訴後二十日內向本院補提理由書狀（均須按他造當事人之人數附繕本）
上訴時應提出委任律師或具有律師資格之人之委任狀；委任有律師資格者，另應附具
律師資格證書及釋明委任人與受任人有民事訴訟法第四百六十六條之一第一項但書或
第二項（詳附註）所定關係之釋明文書影本。
中　　　華　　　民　　　國　　九十三　　年　　　七　　　月　  二十九　　日
　　　　　　　　　　　　　　　　　　　　書記官  張  淑  芬
附註：
民事訴訟法第四百六十六條之一（第一項、第二項）：
對於第二審判決上訴，上訴人應委任律師為訴訟代理人。但上訴人或其他法定代理人
具有律師資格者，不在此限。
上訴人之配偶、三親等內之血親、二親等內之姻親，或上訴人為法人、中央或地方機
關時，其所屬專任人員具有律師資格並經法院認為適當者，亦得為第三審訴訟代理人
。
